臺灣臺東地方法院刑事判決
110年度金訴字第7號
公  訴  人  臺灣臺東地方檢察署檢察官
被      告  林瑞祥



上列被告因違反洗錢防制法等案件，經檢察官提起公訴（109年
度偵字第3563號），及移送併辦（110年度偵字第902號）被告於
準備程序進行中，就被訴事實為有罪之陳述，本院合議庭裁定由
受命法官獨任依簡式審判程序審理，判決如下：
    主  文
林瑞祥幫助犯洗錢防制法第十四條第一項之一般洗錢罪，處有期
徒刑貳月，併科罰金新臺幣壹仟元，罰金如易服勞役，以新臺幣
壹仟元折算壹日。緩刑貳年，並應依如附表所示之內容賠償羅嫈
妮、龍芝慧。
    事實及理由
一、適用簡式審判程序之有罪判決書之製作，準用第454 條（按
    ：即簡易判決處刑書之記載）之規定，刑事訴訟法第310 條
    之2 定有明文。本案犯罪事實及證據，除證據部分增列補充
    ：「被告於本院準備程序及審判期日之自白」外，其餘均引
    用起訴書及移送併辦意旨書之記載（如附件）。
二、論罪科刑
  ㈠按刑法上之幫助犯，係對於犯罪與正犯有共同之認識，而以
    幫助之意思，對於正犯資以助力，而未參與實施犯罪之行為
    者而言（最高法院75年度台上字第1509號、88年度台上字第
    1270號判決意旨參照）。是如未參與實施犯罪構成要件之行
    為，且係出於幫助之意思提供助力，即屬幫助犯，而非共同
    正犯。本件被告與詐欺集團成員間並無共同實施詐欺取財犯
    罪之犯意聯絡或行為分擔，僅基於幫助詐欺取財之犯意，將
    自己申請之綠島郵局帳戶之提款卡與密碼，交付予詐欺集團
    成員，嗣被害人即因遭到詐欺集團成員詐騙後陷於錯誤，而
    匯款至前開帳戶，從而促成詐欺集團詐欺取財犯行之實現，
    是被告所為應係參與詐欺取財罪構成要件以外之行為，在無
    證據證明被告係以正犯之犯意參與犯罪之情形下，依上開說
    明，應認其所為係幫助犯而非正犯行為。
  ㈡次按行為人提供金融帳戶提款卡及密碼供他人使用，嗣後被
    害人雖匯入款項，然此時之金流仍屬透明易查，在形式上無
    從合法化其所得來源，未造成金流斷點，尚不能達到掩飾或
    隱匿特定犯罪所得之來源、去向及所在之作用，須待款項遭
    提領後，始產生掩飾、隱匿之結果。故而，行為人提供金融
    帳戶提款卡及密碼，若無參與後續之提款行為，即非洗錢防
    制法第2 條第2 款所指洗錢行為，無從成立一般洗錢罪之直
    接正犯；又金融帳戶乃個人理財工具，依我國現狀，申設金
    融帳戶並無任何特殊限制，且可於不同之金融機構申請多數
    帳戶使用，是依一般人之社會通念，若見他人不以自己名義
    申請帳戶，反而收購或借用別人之金融帳戶以供使用，並要
    求提供提款卡及告知密碼，則提供金融帳戶者主觀上如認識
    該帳戶可能作為對方收受、提領特定犯罪所得使用，對方提
    領後會產生遮斷金流以逃避國家追訴、處罰之效果，仍基於
    幫助之犯意，而提供該帳戶之提款卡及密碼，以利洗錢實行
    ，仍可成立一般洗錢罪之幫助犯（最高法院108 年台上大字
    第3101號刑事裁定）。查被告坦承提供上開綠島郵局帳戶予
    素未蒙面之人，可預見該人係為不法用途而取得帳戶，金流
    經由人頭帳戶被提領後將產生追溯困難之情，仍提供帳戶資
    料以利洗錢實行，應成立幫助一般洗錢罪。
  ㈢核被告所為，係犯刑法第30條第1 項前段、第339 條第1 項
    之幫助犯詐欺取財罪，及刑法第30條第1 項前段、洗錢防制
    法第14條第1 項之幫助一般洗錢罪。
  ㈣被告以一提供上開綠島郵局帳戶之行為，幫助詐騙集團分別
    詐欺被害人2人財物及洗錢，係以一行為而觸犯數罪名，為
    想像競合犯，應依刑法第55條前段規定，從一重之幫助一般
    洗錢罪處斷。又檢察官以臺灣臺東地方檢察署110年3月30日
    東檢松洪110偵902字第1109004551號函檢卷移送併辦意旨書
    關於告訴人龍芝慧遭詐欺之犯罪事實，核與業經起訴之犯罪
    事實有裁判上一罪關係，自為起訴效力所及，應由本院予以
    審理，附此敘明。
  ㈤被告係基於幫助之犯意而為一般洗錢罪，應依刑法第30條第2
     項規定，按正犯之刑減輕之。又被告於審判中自白洗錢犯
    罪，依洗錢防制法第16條第2 項規定，減輕其刑，並依刑法
    第70條遞減之。
三、爰以行為人之責任為基礎，審酌被告率爾將自己所申設之金
    融帳戶交予他人，使不法之徒得以遂行詐欺取財、掩飾或隱
    匿犯罪所得之犯行，致檢警難以追緝金流，助長犯罪風氣，
    提高社會大眾遭受詐騙損失之風險，告訴人2人因而分別匯
    款新臺幣（下同）15,000、7,100、12,000元，所為殊非可
    取；惟念其於本院審理期日中坦承不諱之犯後態度（本院11
    0年度金訴字第7號卷【下稱本院卷】第143至144頁），且於
    本院審理期日中表明願以每月賠償5,000元之方式，賠償告
    訴人之損害，有審理期日筆錄（見本院卷第144頁）附卷可
    稽，在犯後態度方面，得資為對其有利之審酌；兼衡其自述
    高職畢業之智識程度，職業為家具行司機，月收入約28,000
    至3萬元，無須扶養他人之家庭經濟情況（見本院卷第145頁
    ）等一切情狀，爰量處如主文所示之刑，就罰金刑部分併諭
    知易服勞役之折算標準。
四、末查，被告未曾因故意犯罪，受有期徒刑以上刑之宣告，此
    有臺灣高等法院被告前案紀錄表1 份（見本院卷第133頁）
    附卷可稽，其因一時失慮，致罹刑章，惟犯後已坦承犯行，
    且有意以前述方式賠償被害人損害，本院衡酌上情，認被告
    經此偵審程序及科刑教訓後，應當知所警惕，信無再犯之虞
    ，前開所宣告之刑以暫不執行為適當，爰依刑法第74條第1 
    項第1 款規定，諭知緩刑2 年。再為期被告能記取教訓並確
    實賠償被害人之損失，爰併依刑法第74條第2 項第3款規定
    ，命被告應依如附表所示之給付期限、方式及金額，給付被
    害人羅嫈妮、龍芝慧，以啟自新，並觀後效。至被告於緩刑
    期間若不履行此一負擔，且情節重大，足認原宣告之緩刑難
    收其預期效果，而有執行刑罰之必要者，依刑法第75條之1 
    第1 項第4 款之規定，得撤銷其緩刑宣告，併此敘明。
五、沒收
  ㈠被告固將上開綠島郵局之提款卡及密碼提供予詐欺集團成員
    遂行詐欺取財之犯行，惟依現存證據，無積極證據證明被告
    已實際獲取犯罪所得，即無依刑法沒收相關規定對被告犯罪
    所得宣告沒收或追徵之問題，附此敘明。
  ㈡洗錢防制法第18條第1 項固規定「犯第14條之罪，其所移轉
    、變更、掩飾、隱匿、收受、取得、持有、使用之財物或財
    產上利益，沒收之；犯第15條之罪，其所收受、持有、使用
    之財物或財產上利益，亦同。」，惟被告非實際上提款之人
    ，無掩飾隱匿詐欺贓款之犯行，非洗錢防制法第14條第1 項
    之正犯，自無上開條文適用，附此敘明。
據上論斷，應依刑事訴訟法第273 條之1 第1 項、第284 條之1
、第299 條第1 項前段、第310 條之2 、第454 條第2 項，洗錢
防制法第2條第2款、第3條第2款、第14條第1項、第16條第2 項
，刑法第11條、第30條第1項前段、第2項、第339條第1 項、第5
5條前段、第42條第3項前段、第74條第1項第1款、第2項第3款，
刑法施行法第1條之1第1項，判決如主文。
本案經檢察官謝慧中提起公訴，檢察官陳薇婷移送併辦，檢察官
於盼盼到庭執行職務。
中　　華　　民　　國　　110 　年　　9 　　月　　3 　　日
                  刑事第二庭  法  官  徐晶純
以上正本證明與原本無異。
如不服本判決應於收受送達後20日內向本院提出上訴書狀，並應
敘述具體理由；其未敘述上訴理由者，應於上訴期間屆滿後20日
內向本院補提理由書（均須按他造當事人之人數附繕本）。「切
勿逕送上級法院」。告訴人或被害人對於本判決如有不服，請書
具不服之理由狀，請求檢察官上訴者，其上訴期間之計算係以檢
察官收受判決正本之日期為準。　　　　　　　　　
                              書記官  尹  瑋
中　　華　　民　　國　　110 　年　　9 　　月　　3 　　日

附錄本案論罪科刑法條：
洗錢防制法第14條
有第2條各款所列洗錢行為者，處7年以下有期徒刑，併科新臺幣
500萬元以下罰金。
前項之未遂犯罰之。
前2項情形，不得科以超過其特定犯罪所定最重本刑之刑。

中華民國刑法第30條
幫助他人實行犯罪行為者，為幫助犯。雖他人不知幫助之情者，
亦同。
幫助犯之處罰，得按正犯之刑減輕之。

中華民國刑法第339條
意圖為自己或第三人不法之所有，以詐術使人將本人或第三人之
物交付者，處 5 年以下有期徒刑、拘役或科或併科 50 萬元以
下罰金。
以前項方法得財產上不法之利益或使第三人得之者，亦同。
前二項之未遂犯罰之。

附表
給付對象 應給付總金額（新臺幣）               給付方式 羅嫈妮 15,000元 自判決確定日之次月起，按月分七期，分期匯款下列金額，至羅嫈妮指定之臺灣銀行帳戶（銀行代號：○○四，帳號：○○○○○○○○○○○○，戶名：羅嫈妮，台銀土城）： ⒈第一至六期：每期匯款新臺幣貳仟貳佰元。 ⒉第七期：匯款新臺幣壹仟捌佰元。 龍芝慧 19,100元 自判決確定日之次月起，按月分七期，分期匯款下列金額，至龍芝慧指定之中華郵政帳戶（郵局代號：七○○，帳號：○○○○○○○○○○○○○○，戶名：龍芝慧，台東知本郵局）： ⒈第一至六期：每期匯款新臺幣貳仟捌佰元。 ⒉第七期：匯款新臺幣貳仟參佰元。 

附件